【裁判字號】    97,台上,3041
【裁判日期】    970703
【裁判案由】    公共危險
【裁判全文】
最高法院刑事判決            九十七年度台上字第三０四一號
上  訴  人  甲○○
選任辯護人  王叡齡律師
            陳建誌律師
上列上訴人因公共危險案件，不服台灣高等法院高雄分院中華民
國九十四年六月十六日第二審判決（九十三年度上訴字第九四一
號，起訴案號：台灣高雄地方法院檢察署九十一年度偵字第二三
七五七號），提起上訴，本院判決如下：
    主  文
原判決撤銷，發回台灣高等法院高雄分院。
    理  由
本件原判決撤銷第一審關於上訴人甲○○部分之科刑判決，依刑
法修正前牽連犯之規定，改判論處上訴人共同連續放火燒燬現供
人使用之住宅未遂（處有期徒刑五年），固非無見。
惟查（一）除有特別規定外，已受請求之事項未予判決，或未受
請求之事項予以判決者，其判決當然違背法令，刑事訴訟法第三
百七十九條第十二款定有明文，故如有與已判決部分有實質上或
裁判上一罪關係而漏未判決或訴外裁判之情形，自足構成撤銷之
原因。本件起訴書犯罪事實欄引用附表記載，其中關於附表編號
九犯罪事實部分，起訴書記載上訴人與邱冠瑋二人於民國九十一
年七月二十七日凌晨四時許共同駕駛汽車，持先前於高雄縣林園
鄉北汕村某處空屋製造之汽油彈，至王裕亨位於高雄縣林園鄉○
○路二八九號住處，投擲上開自製汽油彈，現場起火但未傷及人
員，嗣經警查扣改造手槍二支、子彈五顆。認上訴人、邱冠瑋上
開犯行，均共同犯刑法第一百八十七條意圖供犯罪之用製造爆裂
物、第二百七十一條第二項、第一項殺人未遂罪。原判決就此部
分，雖於理由內論述上訴人此部分所為，係犯刑法第三百零五條
之恐嚇危害安全罪、修正前槍砲彈藥刀械管制條例第十一條第四
項之未經許可持有可發射子彈具有殺傷力之槍枝罪、刑法第一百
七十三條第三項、第一項之放火燒燬現供人使用之住宅未遂罪，
所犯三罪間，有方法結果之牽連關係，應依刑法修正前牽連犯之
規定從一重之放火燒燬現供人使用之住宅未遂罪處斷等語（見原
判決第七頁第一七行以下至第八頁第一六行）。惟就起訴書所引
該部分另犯刑法第一百八十七條意圖供犯罪之用製造爆裂物、第
二百七十一條第二項、第一項之殺人未遂罪部分，是否構成犯罪
？則未予論述。難謂無已受請求之事項未予審判之違失。（二）
刑事被告之對質、詰問權，係屬憲法第八條第一項規定「非由法
院依法定程序不得審問處罰」之正當法律程序所保障之基本人權
及第十六條所保障之基本訴訟權（司法院釋字第三八四號、第五
八二號解釋參照），為確保刑事被告此二項權利，九十二年二月
六日修正公布之刑事訴訟法，除保留被告此二項權利外，另設立
交互詰問制度，並採用傳聞法則，於第一百五十九條第一項規定
：被告以外之人於審判外之言詞或書面陳述，除法律有規定者外
，不得作為證據。故證人在刑事訴訟，不論於九十二年二月六日
修正公布之刑事訴訟法施行前或施行後，原則上，應於審判中依
法定程序到場具結陳述，並與被告同時在場彼此面對面互為質問
及接受被告之詰問，其陳述始得作為認定被告犯罪事實之判斷依
據；如證人以聞自他人（即原始證人）在審判外之陳述作為內容
之陳述，因非陳述其親自聞見或經歷之事實，而屬傳聞之詞，即
無從藉由被告與其對質及對其詰問，以擔保其陳述內容之真實性
，又因該他人（即原始證人）非親自到庭作證，法院無從命其具
結而為誠實之陳述，亦無從藉由被告對質詰問權之行使，以確認
該傳聞陳述之真偽，以之作為不利被告之證據，即侵害被告憲法
上之對質詰問權，除法律另有規定外，應認不具證據能力。查證
人王裕亨於第一審法院九十一年感裁字第四五號案件九十一年八
月七日訊問時證稱：「第一次是九十一年七月二十二日凌晨四點
多，這一次我沒有看到，我父親有看到是開一部紅色克萊斯勒的
車子的人來丟的」等語（感裁第四五號影卷第十二頁）等語，於
第一審證稱：「邱冠瑋第一次開紅色克萊斯勒汽車來，我不在家
，我父親看到的。汽油彈有點著，丟在騎樓，點著的數目不知道
」等語（第一審卷第一八五頁）。倘若所述非虛，則王裕亨前揭
證詞，似係屬轉述其父陳述之傳聞，而非屬其親自實際體驗、經
歷或見聞之事項，原判決未說明其證詞如何得為證據？即遽行採
為判斷之基礎（見原判決第五頁倒數第四行至第六頁第五行），
亦嫌失當。以上，或為上訴意旨所指摘，或為本院得依職權調查
之事項，應認原判決有撤銷發回更審之原因。
據上論結，應依刑事訴訟法第三百九十七條、第四百零一條，判
決如主文。
中    華    民    國  九十七  年    七    月    三    日
                      最高法院刑事第二庭
                          審判長法官  莊  登  照
                                法官  黃  一  鑫
                                法官  徐  昌  錦
                                法官  許  錦  印
                                法官  陳  世  雄
      本件正本證明與原本無異
                                      書  記  官
中    華    民    國  九十七  年    七    月    八    日
                                                      M


司法院資訊處製作；財團法人民間司法改革基金會備份。
